高雄高等行政法院簡易判決
                                      100年度簡字第200號
原      告  阿羅哈客運股份有限公司
代  表  人  陳瑞鈴
被      告  高雄市監理處
代  表  人  冬啟程  處長
上列當事人間汽車運輸業管理規則事件，原告不服高雄市政府中
華民國100年8月24日高市府四維法訴字第1000093721號暨100年8
月24日高市府四維法訴字第1000093699號訴願決定，提起行政訴
訟，本院判決如下：
    主  文
原告之訴駁回。
訴訟費用由原告負擔。
    事實及理由
一、事實概要：
    原告為經營國道客運路線之公路汽車客運業者，領有高雄市
    政府交通局核發之民國98年11月10日高市交三汽字第098005
    5062號營運路線許可證（線別為「3999」臺北市-高雄市）
    ，其所屬2輛車牌編號271-AC、201-FD之營業大客車，分別
    於100年3月11日及100年4月12日在國道1號泰山收費站，經
    交通部公路總局臺北區監理所蘆洲監理站（下稱蘆洲監理站
    ）及交通部公路總局臺北區監理所（下稱臺北區監理所）之
    監警聯合稽查小組查獲上開車輛未依核准營運路線行經臺中
    朝馬轉運站停靠，爰以其違反汽車運輸業管理規則第40條規
    定予以舉發，惟原告逾期未到案，經被告審認原告違規事實
    明確，乃依公路法第77條第1項規定，分別以100年4月25日
    高市監三字第30-4500065號及100年5月10日高市監三字第30
    -4001103號處分書各裁處新臺幣（下同）9千元罰鍰。原告
    不服，遂循序提起本件行政訴訟。
二、原告主張：
(一)汽車運輸業管理規則雖係依公路法第79條第5項授權訂定，
    然該條項所列舉授權對象有規範行政機關內部作業程序之行
    政規則（如營運監督等），亦有適用之對象為人民之行政命
    令（如禁止事項等）。因此並不能因汽車運輸交通管理規則
    係依公路法第79條第5項授權制定，即認定違反該規則即有
    可罰性，仍應視有無違法性及有責性，並考慮處罰之合目的
    性，方謂適法。
(二)汽車運輸業管理規則第40條規定：「公路汽車客運業班車，
    應依營運路線許可證所核定之路線起點、經過地點、終點、
    里程行駛營運並停靠核定之站位上下客。除臨時性需要外，
    不得開行部分路段之班車。」其違規類型應限於「不依核定
    路線行駛」或「僅開駛部分路段」，其立法目的絕非為處罰
    過站不停之類型，蓋該規則第40○○○市區○○○○○○道
    客運業者二者，倘過站不停屬處罰類型，則市區公車無人候
    車或客滿過站不停即屬違法，但從未有任何處罰之案件，本
    件被告執法有違立法目的。
(三)原告為國道客運業者，不許在路線外攬客，而係以GPS與對
    講機精準掌控售票情形，本件因無乘客在臺中下車，故系爭
    車輛過站不停，此不僅乘客省時、便捷，並減少空氣污染及
    社會危險成本，並未造成任何損害，故原告並無可罰性，原
    處分各裁處9千元罰鍰，實不符合行政目的等情，並聲明求
    為判決訴願決定及原處分均撤銷。
三、被告則以：
(一)原告係經高雄市政府交通局核准營運行駛路線「3999」臺北
    -高雄之國道客運業者，其所屬2系爭車輛分別於100年4月12
    日6時及100年3月11日6時40分返程從高雄發車後開往臺北，
    未依核准營運路線行經臺中朝馬轉運站停靠，於同日10時30
    分及同日11時19分，在國道1號泰山收費站經臺北區監理所
    監警聯合稽查小組及該所蘆洲監理站監警聯合稽查小組查獲
    ，爰依法予以舉發，並移由被告查處，此有該等班次行車人
    員談話紀錄、旅客查證談話紀錄、違規營業事實證明單、行
    車紀錄資料及存證照片等影本可稽，被告審認原告違反汽車
    運輸業管理規則第40條規定之事實明確，乃依公路法第77條
    第1項規定分別裁處9千元罰鍰，於法並無不合。
(二)又交通部100年6月8日交路字第1000028092號函釋說明二略
    以：「依汽車運輸業管理規則第40條規定．．．，現行公路
    客運路線之停站，無論新路線之站位規劃，或既有路線之增
    加設站，皆須報該主管機關依規定（含上下客條件）審核同
    意後始得為之，業者亦當遵循，故倘業者未據以停站、上客
    或下客，即有未停靠核定站位上下客之構成要件，自得以違
    反該規則第40條論之。」查汽車運輸業管理規則第40條規定
    目的之一，係為求運輸業經營之營運路線、時間及站位，以
    公布資訊方式之形式讓一般民眾知悉該營運路線，實質上以
    實際營運行駛路線、時間及站位符合公布內容，達成該營運
    路線之安定性，讓民眾「信賴」該營運路線，進而養成已搭
    乘民眾之習性及促進有搭乘需求、意願之潛在客戶搭乘。是
    以汽車運輸業如欲達成營運路線安定性及養成或促進民眾搭
    乘該路線之習性及意願，應依照核定之路線、時間及站位行
    駛，無論該站位有無旅客上下車，均應停靠，除可讓長期搭
    乘客戶可信賴該路線之營運外，更可讓站位附近其他民眾或
    經過民眾，對於營運路線停靠站位認識或存有記憶，進而促
    進或傳達訊息使有搭乘需求之潛在客戶前去搭乘，否則如該
    站位因無人上下車，運輸業者即未停靠，可能會使潛在客戶
    誤以為該站位非屬營運路線停靠站位而失去搭乘意願，同時
    易滋生駕駛臨時擅改行車路線之疑慮。再查交通部同意原告
    申請「臺北-嘉義」、「臺北-高雄」2條國道客運路線於臺
    中朝馬設置轉運站，係依據該部90年5月29日召開之國道客
    運審議委員會第38次委員會議決議辦理，高雄市政府交通局
    再行核定路線、時間及站位停靠行駛，如原告對停靠站位有
    爭議時，依公路汽車客運業申請調整客運路線處理原則第6
    點規定，應提送「公路汽車客運審議會」審議。
(三)原告對於系爭車輛行經臺中朝馬轉運站未停靠車輛之事實，
    並不爭執，然主張該班次經臺中因未有乘客下客之停靠需求
    ，且依規定北上不准停靠臺中朝馬轉運站位上客，故經臺中
    朝馬轉運站未停靠，非屬違反汽車運輸業管理規則第40條規
    定之類型云云。惟按公路汽車客運業班車，應依營運路線許
    可證所核定之路線起點、經過地點、終點、里程行駛營運並
    停靠核定之站位上下客，為汽車運輸業管理規則第40條前段
    所明定。復依交通部100年6月8日交路字第1000028092號函
    釋意旨觀之，現行公路客運路線之停站，無論新路線之站位
    規劃，或既有路線之增加設站，皆須報該主管機關依規定（
    含上下客條件）審核同意後始得為之，業者亦當遵循，故倘
    業者未據以停站、上客或下客，即該當未停靠核定站位上下
    客之構成要件，自得以違反汽車運輸業管理規則第40條規定
    論處。原告係經核准營運行駛路線「3999」臺北-高雄之國
    道客運業者，依高雄市政府交通局98年11月10日高巿交三汽
    字第0980055062號營運路線許可證之備載事項欄載明：「．
    ．．○○○區道路名稱：往程：．．．中山高速公路－中港
    交流道－環中路－朝馬路－朝富路－中港路－至善路轉運站
    －至善路－上安路－河南路－中港路－中港交流道－中山高
    速公路．．．。」是系爭2車輛自高雄返程發車後，未行經
    臺中朝馬轉運站（即至善路轉運站）停靠而逕行北上，自屬
    未依核定路線行駛，縱原告所稱系爭2車輛途經臺中因未有
    乘客下客之停靠需求，且依規定北上不准停靠臺中朝馬轉運
    站位上客屬實，然原告本應依核定之路線行駛，自不得任意
    變更，否則將造成主管機關對運輸業者營運路線管理上之困
    難與混亂，亦與公路法與汽車運輸業管理規則基於管理及監
    督運輸業者營運及保護搭車乘客權益之立法目的有違。是原
    告上開主張，與法顯屬無據，核不足採。又原告主張依汽車
    運輸業管理規則第40條「並停靠核定之站位上下客」之規定
    ，此段法意為有上下客需求時，方涉及停靠問題，藉此鼓勵
    搭乘大眾運輸以減少車流量，避免塞車浪費社會成本，減少
    排煙量之立法精神云云。惟依前揭交通部100年6月8日交路
    字第1000028092號函釋意旨觀之，現行公路客運路線停靠核
    定之站位上下客之規定，並不以有上下客需求時為必要。再
    者，原告對於所核定之營運路線、時間及站位等事項，於執
    行時如有爭議，依公路汽車客運業申請調整客運路線處理原
    則規定第6條規定，應提送「公路汽車客運審議會」審議。
    又汽車運輸業管理規則為交通部依公路法第79條第5項授權
    訂定發布之法規命令，原告主張被告非依法規命令加以處罰
    ，顯屬誤解等語，資為抗辯。並聲明求為判決駁回原告之訴
    。
四、按「汽車或電車運輸業，違反依第79條第5項所定規則者，
    由公路主管機關處新臺幣9千元以上9萬元以下罰鍰，並得按
    其情節，吊扣其違規營業車輛牌照1個月至3個月，或定期停
    止其營業之一部或全部，並吊銷其非法營業車輛之牌照，或
    廢止其汽車運輸業營業執照及吊銷全部營業車輛牌照。」「
    汽車及電車運輸業申請資格條件、立案程序、營運監督、業
    務範圍、營運路線許可年限及營運應遵行事項與對汽車及電
    車運輸業之限制、禁止事項及其違反之罰鍰、吊扣、吊銷車
    輛牌照或廢止汽車運輸業營業執照之要件等事項之規則，由
    交通部定之。」公路法第77條、第79條第5項分別定有明文
    。次按「本規則依公路法第79條規定訂定之。」「公路汽車
    客運業班車，應依營運路線許可證所核定之路線起點、經過
    地點、終點、里程行駛營運並停靠核定之站位上下客。」「
    公路主管機關為維護汽車運輸業之交通安全或營運秩序，對
    違反公路法第47條、第77條及第77條之3之稽查，得會同警
    察及相關機關執行之。」「汽車運輸業違反本規則規定者，
    應依公路法第77條第1項之規定舉發。」亦分別為汽車運輸
    業管理規則第1條、第40條前段、第136條之1及第137條所明
    定。由上開規定可知，汽車運輸業管理規則乃主管機關交通
    部依公路法第79條第5項授權訂定之法規命令，原告主張汽
    車運輸業管理規則有部分為行政規則云云，尚有誤解，不足
    採取。
五、查原告係經高雄市政府交通局核准營運行駛路線「3999」臺
    北-高雄之國道客運業者，其所屬2系爭車輛於100年3月11日
    6時40分、100年4月12日6時從高雄發車後開往臺北，未依核
    准營運路線「．．．○○○區道路名稱：往程：．．．中山
    高速公路－中港交流道－環中路－朝馬路－朝富路－中港路
    －至善路轉運站－至善路－上安路－河南路－中港路－中港
    交流道－中山高速公路．．．。」行經臺中朝馬轉運站（即
    至善路轉運站）停靠，於同日11時19分、10時30分在國道1
    號泰山收費站經蘆洲監理站及臺北區監理所之監警聯合稽查
    小組查獲，此有高雄市政府交通局98年11月10日高巿交三汽
    字第0980055062號營運路線許可證、該等班次行車人員談話
    紀錄、旅客查證談話紀錄、違規營業事實證明單、行車紀錄
    資料及存證照片等影本附卷可稽，原告對前開事實亦不爭執
    ，是原告確有未經核准擅自變更營運路線許可證所核定路線
    之違規事實，至堪認定。
六、原告雖辯稱汽車運輸業管理規則第40條規定之違規類型僅限
    於「不依核定路線行駛」或「僅開駛部分路段」，系爭車輛
    行經臺中朝馬轉運站未停靠車輛，係因該等班次經臺中時未
    有乘客下客之停靠需求，且依規定北上不准停靠臺中朝馬轉
    運站位上客，故經臺中朝馬未停靠，此不僅乘客省時、便捷
    ，並減少空氣污染及降低社會危險成本，並未造成任何損害
    云云。惟按公路汽車客運業班車，應依營運路線許可證所核
    定之路線起點、經過地點、終點、里程行駛營運並停靠核定
    之站位上下客，為汽車運輸業管理規則第40條前段所明定。
    原告既為領有營運路線許可證之公路汽車客運業者，即應依
    主管機關核定之路線起迄點、經過地點及里程行駛，如欲變
    更或增減營運路線者，須俟公路主管機關核准始得為之，否
    則即屬「未依核定路線行駛」之違規，將造成主管機關對運
    輸業者營運路線管理上之困難與混亂，亦與公路法與汽車運
    輸業管理規則基於管理及監督運輸業者營運及保護搭車乘客
    權益之立法目的有違。至原告如因為降低營運成本，提供更
    便捷舒適之服務，依法亦應報請主管機關核准變更後始得為
    之。原告既自承有未依核准營運路線行經臺中朝馬轉運站停
    靠之事實，被告認定原告未經核准擅自變更原核定行駛路線
    之經過地點，即非無據。從而，被告以原告未依許可營運路
    線行駛之違章情節，違反汽車運輸業管理規則第40條規定，
    乃依同規則第137條及公路法第77條第1項規定，分別裁處原
    告最低額度9千元罰鍰，並未違反比例原則，其處分並無違
    誤，訴願決定予以維持，亦無不合。原告仍執前詞，訴請撤
    銷，為無理由，應予駁回。又本件為簡易訴訟事件，爰不經
    言詞辯論逕為判決，併此敘明。
七、據上論結，本件原告之訴為無理由，依行政訴訟法第233條
    第1項、第236條、第98條第1項前段，判決如主文。
中　　華　　民　　國　　100　 年　　12　　月　　27　　日

            高雄高等行政法院第四庭
                            法  官　孫  國  禎
以上正本係照原本作成。
如不服本判決，應於送達後20日內，向本院提出上訴狀並表明上
訴理由，如於本判決宣示後送達前提起上訴者，應於判決送達後
20日內補提上訴理由書（須按他造當事人人數附繕本）。
中　　華　　民　　國　　100　 年　　12　　月　　27　　日

　　　　　　　　　　　　　　書記官  李  昱
附註：
行政訴訟法第235條（第1項、第2項）：
對於適用簡易程序之裁判提起上訴或抗告，須經最高行政法院之
許可。
前項許可，以訴訟事件所涉及之法律見解具有原則性者為限。